臺灣板橋地方法院刑事判決　　　　　　 95年度交訴字第163號
公　訴　人　臺灣板橋地方法院檢察署檢察官
被　　　告　戊○○
指定辯護人　鍾開榮律師
上列被告因公共危險等案件，經檢察官提起公訴（95年度偵緝字
第2284號），本院判決如下：
    主  文
戊○○無罪。
    理  由
一、公訴意旨略以：被告戊○○於民國九十五年四月十八日下午
    六時十五分許，駕駛車號ＧＨ－８４４５號自用小客車，沿
    臺北縣土城市○○路○段往金城路二段方向行駛，行經金城
    路三段與立德路口時，本應注意車前狀況，隨時採取必要之
    安全措施，且依當時情況，並無不能注意之情事，竟疏未注
    意，擦撞同向騎乘車號Ｍ８６－６８９號重型機車之丙○○
    ，致丙○○人車倒地，受有左側鎖骨骨折之傷害，被告肇事
    後，竟未停車施以必要之救護，旋即駕車逃逸。因認被告涉
    犯刑法第二百八十四條第一項前段之過失傷害罪，及同法第
    一百八十五條之四之肇事逃逸罪嫌云云。
二、按犯罪事實應依證據認定之，無證據不得認定犯罪事實，又
    不能證明被告犯罪者，應諭知無罪之判決，刑事訴訟法第一
    百五十四條第二項、第三百零一條第一項分別定有明文。雖
    然認定犯罪事實所憑之證據，不以直接證據為限，間接證據
    亦包括在內，但是無論直接或間接證據，其為訴訟上之證明
    ，須達於通常一般人均不致有所懷疑，而得確信其為真實之
    程度，始得據為有罪之認定，最高法院著有七十六年臺上字
    第四九八六號判例可資參照。又檢察官就被告犯罪事實，應
    負舉證責任，並指出證明之方法，刑事訴訟法第一百六十一
    條第一項定有明文。因此，檢察官對於起訴之犯罪事實，應
    負提出證據及說服之實質舉證責任。倘其所提出之證據，不
    足為被告有罪之積極證明，或其闡明之證明方法，無從說服
    法官以形成被告有罪之心證，基於無罪推定之原則，自應為
    被告無罪判決之諭知（最高法院九十二年臺上字第一二八號
    判例意旨參考）。
三、公訴人認被告涉犯過失傷害及肇事逃逸罪嫌，無非以告訴人
    丙○○、證人乙○○之指述，以及卷附之臺北縣政府警察局
    土城分局清水派出所工作紀錄簿影本一紙、廣川醫院診斷證
    明書一份、道路交通事故現場圖一件、道路交通事故調查報
    告表(一)(二)、現場照片十二張等證據，為其論述之依據。訊據
    被告承認九十五年四月十八日下午六時十五分許，伊確實駕
    駛車號ＧＨ－８４４５號自用小客車，沿臺北縣土城市○○
    路○段往金城路二段方向行駛，且於金城路與立德路口見到
    一位機車騎士倒地等情不諱，惟堅詞否認有何公訴人所指犯
    行，辯稱：伊當時行駛在內車道，並未撞到丙○○等語。
四、經查：
  (一)九十五年四月十八日下午六時十五分許，丙○○騎乘Ｍ８６
    －６８９號重型機車，在臺北縣土城市○○路與立德路口，
    遭人駕車撞擊倒地，因此受有左側鎖骨骨折之傷害等情，為
    被告自承在卷，並據證人丙○○於本院審理時證述綦詳，復
    有廣川醫院診斷證明書一份、道路交通事故現場圖一件、道
    路交通事故調查報告表(一)(二)及現場照片十二張在卷可稽（見
    偵查卷第九頁至第十一頁、第十五頁至第二十頁、第二十五
    頁），堪予認定。惟上開證據僅能證明丙○○因車禍受傷之
    事實而已，尚不足以證明被告即為肇事之人。
  (二)證人即告訴人丙○○於本院審理時，另具結證稱：「（九十
    五年四月十八日下午六點多是否有發生車禍？）有的，是在
    金城路三段，我在等紅綠燈，準備要左轉，有一輛車子開很
    快過來擦撞到我，我就跌倒，被撞到的時候我是停止的狀態
    ，車子是從我前面過來，他是直走，我的左肩因為摔倒而受
    傷。」、「（你被撞擊後，撞你的車子是何形式？）我一撞
    到就摔倒了，沒有看到。」、「（警詢中為何表示撞你的是
    一臺汽車從你後方撞上來，你的機車是左邊被撞到，撞你的
    汽車是白色的？）我被撞到後，我什麼都不知道，筆錄應該
    不是我講的。」等情。證人即斯時在現場指揮交通之乙○○
    則於同日證述：「…當時明德路與立德路轉為紅燈，金城路
    雙向都是綠燈，我就往明德路的方向走過去，我後方金城路
    方向的車輛都在通行，我走過去大約二、三秒鐘，就聽到後
    面有撞擊聲，我看到丙○○跌倒在地上，是在屈臣氏的前面
    。…。」、「（你有無看到肇事的車輛？）沒有。」、「（
    你如何追查到被告的車輛？）車禍發生後約二、三分鐘，有
    一輛有後載乘客的機車騎過來告訴我，撞到丙○○的是一輛
    銀色或白色的車輛，並提供我車牌號碼，但那機車立刻就離
    開了。」、「（你有無留下提供車牌號碼的民眾資料？）沒
    有，因為來不及。」及「（報案民眾有無說肇事車輛的廠牌
    、車型？）沒有。」等語。證人丙○○、乙○○既均未親眼
    目睹肇事車輛之車牌、車型、款式，所據以追查被告之ＧＨ
    －８４４５號車牌乃由真實姓名年籍不詳之路人所告知，要
    屬傳聞，且已無從傳喚上開路人到庭進行詰問，難以遽信為
    真實，故證人丙○○、乙○○之證詞以及乙○○根據不詳路
    人告知而製作之工作紀錄簿（見偵查卷第四十一頁），均非
    認定被告犯罪之適合證據。
  (三)證人即被告之妻甲○○於本院審理時，雖另證稱：九十五年
    四月十八日或十九日，伊發現被告車輛後車蓋右側有受損等
    情，惟亦證述：伊有問被告上開擦痕如何造成，被告回答不
    知道等語，被告復供陳：「我自己工作中有時會拿器具敲到
    ，我不知道車損如何來。」等情在卷，佐以車輛上留有刮擦
    、凹陷痕跡之可能原因甚多，未必厥為車禍碰撞所造成，故
    證人甲○○前揭證詞，亦無從資為不利於被告之認定。
五、綜上所述，公訴人所舉證據均尚不足以證明本案肇事車輛即
    係被告所駕駛之ＧＨ－８４４５號自用小客車，本院復查無
    其他積極證據足認被告有公訴人所指之過失傷害或肇事逃逸
    犯行，不能證明被告犯罪，揆諸首揭說明，即應諭知被告無
    罪之判決。
據上論斷，應依刑事訴訟法第三百零一條第一項，判決如主文。
本案由檢察丁○○提起公訴，經檢察官溫祖德到庭執行職務。
中　　華　　民　　國　　96　　年　　8 　　月　　9 　　日
                    交通法庭?審判長法?官  樊季康
                                    法?官  張筱琪
                                    法?官  劉元斐
上列正本證明與原本無異。
如不服本判決，應於判決送達後十日內敘明上訴理由，向本院提
出上訴狀 (應附繕本) ，上訴於臺灣高等法院。
                                    書記官  郭玉芬
中　　華　　民　　國　　96　　年　　8 　　月　　9 　　日
